【裁判字號】    98,訴,2036
【裁判日期】    990112
【裁判案由】    違反毒品危害防制條例
【裁判全文】
臺灣彰化地方法院刑事判決              98年度訴字第2036號
公  訴  人  臺灣彰化地方法院檢察署檢察官
被      告  甲○○
            丙○○
            乙○○
上三人共同
指定辯護人  本院公設辯護人  丁○○
上列被告等因違反毒品危害防制條例案件，經檢察官提起公訴（
98年度偵字第9662號、第9900號、第9901號、第9902號），本院
判決如下：
    主  文
甲○○犯如附表一所示之罪，各處如附表一主文欄所示之刑（含
主刑及從刑）。主刑部分應執行有期徒刑陸年陸月，販賣第二級
毒品所得合計新臺幣拾萬捌仟伍佰元沒收，如全部或一部不能沒
收時，以其財產抵償之。
丙○○犯如附表二所示之罪，各處如附表二主文欄所示之刑（含
主刑及從刑）。主刑部分應執行有期徒刑拾年陸月，販賣第二級
毒品所得合計新臺幣柒仟捌佰元沒收，如全部或一部不能沒收時
，以其財產抵償之。
乙○○犯如附表三所示之罪，各處如附表三主文欄所示之刑（含
主刑及從刑）。主刑部分應執行有期徒刑伍年陸月，扣案如附表
四編號5所示之物沒收。販賣第二級毒品所得合計新臺幣貳仟元
沒收，如全部或一部不能沒收時，以其財產抵償之。
    事  實
一、甲○○與真實姓名年籍不詳、綽號「忠平」之成年男子，共
    同基於販賣第二級毒品甲基安非他命之犯意聯絡，由鄭翔銘
    、吳啟明、廖俊堯、何桂英及翁詩涵等人先撥打甲○○所有
    之行動電話門號「0000-000000」（其本人所申辦，已丟棄
    而滅失），互相聯絡毒品交易之時間、地點、數量或價格後
    ，甲○○即前去向「忠平」拿取第二級毒品甲基安非他命，
    再到約定之地點，交付予上開等人，並將所收取之價金交付
    予「忠平」，「忠平」則提供甲基安非他命予甲○○施用以
    為代價，情形如下：
  (一)於民國98年8月3日下午2時許，以上開行動電話與鄭翔銘聯
    絡，約定於同日下午4時許，在屏東縣屏東市大同國中旁之
    7-11，以新臺幣（下同）2000元之價格，販賣第二級毒品安
    非他命1克與鄭翔銘1次。
  (二)於98年8月1日18時許，在甲○○前開住處附近之鞋店，以10
    00元之價格，販賣第二級毒品甲基安非他命1小包與吳啟明1
    次。
  (三)於98年8 月5 日下午6 時51分許，先與廖俊堯聯絡，約半小
    時後，在李麗淑屏東市○○路363 號家中，以500 元之價格
    ，販賣第二級毒品甲基安非他命1 小包與廖俊堯1 次。
  (四)於98年7月底某日下午5、6時許，在彰化縣彰化市○○○○
    道附近，以10萬元之價格，販賣第二級毒品甲基安非他命1
    兩半與何桂英1次，並依「忠平」之指示，在李麗淑前開住
    處，先將上開價金交付與不知情之李麗淑，李麗淑再轉交予
    「忠平」。
  (五)於98年10月10日18時35分許，在屏東縣屏東市○○路上麥當
    勞對面，以5000元之價格，販賣第二級毒品甲基安非他命1
    錢與翁詩涵1次。
二、丙○○基於販賣及轉讓第二級毒品安非他命之犯意，以行動
    電話門號「0000-000000」（其姊李惠觀所申辦，於下述(一)
    、(二)、(三)部分所使用）、「0000-000000」（其父李龍謀所
    申辦，下述(四)至(七)部分所使用）聯絡毒品交易之時間、地點
    、數量或價格後，在雙方約定之地點，轉讓第二級毒品甲基
    安非他命與潘景昱及販賣第二級毒品甲基安非他命與李麗淑
    、廖俊堯、盧秀玉、傅元傑等人，情形如下：
  (一)於98年8 月23日晚間（起訴書誤載為98年8 月28日），在潘
    景昱位於屏東縣潮州鎮○○路59號之住處，無償轉讓第二級
    毒品甲基安非他命與潘景昱施用1 次。
  (二)於98年8月9日23時許，在李麗淑之前開住處，以2500元之價
    格，販賣第二級毒品甲基安非他命0.9克與李麗淑1次。
  (三)於98年9月2日下午2時許，在丙○○前開住所之機車店，以
    3000 元之價格，販賣第二級毒品甲基安非他命1公克與廖俊
    堯1次。
  (四)於98年8月29日23時許，在丙○○前開住所之機車店，以500
    元之價格，販賣第二級毒品甲基安非他命1小包與盧秀玉1次
    。
  (五)於98年9月8日凌晨0時30許，在丙○○前開住所之機車店，
    以500元之價格，販賣第二級毒品甲基安非他命1小包與盧秀
    玉1次。
  (六)於98年10月7日凌晨1時20分許，在丙○○前開住所之機車店
    ，以500元之價格，販賣第二級毒品甲基安非他命1小包與盧
    秀玉1次。
  (七)於98年9月9日14時38分許，在屏東縣潮州鎮傅元傑居住之工
    寮，以800 元之價格（起訴書誤載為1000元），販賣第二級
    毒品甲基安非他命1 小包與傅元傑1次。
三、乙○○基於販賣第二級毒品安非他命之犯意，以行動電話門
    號「0000-000000」（其前女友鄭淨尹所申辦，贈與乙○○
    使用）聯絡毒品交易之時間、地點、數量或價格後，在雙方
    約定之地點，販賣第二級毒品甲基安非他命與邱榮忠、李昇
    翰、孫主仁等人，情形如下：
  (一)於98年9 月24日凌晨1 時26分許，在屏東市仁武宮，以500
    元之價格，販賣第二級毒品甲基安非他命1 小包與邱榮忠1
    次。
  (二)於98年9 月7 日21時許，在屏東市○○○路的籃球場，以50
    0 元之價格，販賣第二級毒品甲基安非他命1 小包與李昇翰
    1 次。
  (三)於98年9月28日晚上9時許，在屏東市○○○路的籃球場，以
    50 0元之價格，販賣第二級毒品甲基安非他命1小包與李昇
    翰1次。
  (四)於98年9月5日晚上10時許，在孫主仁坐落屏東縣屏東市廣興
    里廣興104號之住處，以500元之價格，販賣第二級毒品甲基
    安非他命1小包與孫主仁1次（起訴書誤載為李昇翰，業經蒞
    庭檢察官當庭更正）。
    嗣經中部地區巡防局第三海岸巡防總隊查獲何桂英、曾旭民
    、李于販賣第二級毒品（業已起訴）而循線查知上情，並於
    98年10月27日於屏東縣屏東市○○路363號等處執行搜索，
    而當場逮捕甲○○等人，並扣得附表四等物，始查知上情。
四、案經彰化縣警察局報請臺灣彰化地方法院檢察署檢察官、暨
    臺灣彰化地方法院檢察署檢察官主動偵查起訴。
    理  由
甲、程序部分
一、按刑事案件由犯罪地或被告之住所、居所或所在地之法院管
    轄，刑事訴訟法第5 條第1 項定有明文。經查，被告甲○○
    、丙○○、乙○○於本案起訴時，係羈押於臺灣彰化看守所
    ，其所在地為本院轄區，有本件起訴書、本院收案章、被告
    之在監在押查詢資料表、臺灣高等法院被告前案紀錄表等件
    在卷可按，本院就本案自具有管轄權，先予敘明。
二、按被告以外之人於審判外之言詞或書面陳述，除法律有規定
    者外，不得作為證據，刑事訴訟法第159 條第1 項固有明文
    ，惟被告以外之人於審判外之陳述，雖不符合同法第159 條
    之1 至第159 條之4 規定，但經當事人於審判程序同意作為
    證據，法院審酌該言詞陳述或書面陳述作成時之情況，認為
    適當者，亦得為證據，當事人、代理人或辯護人於法院調查
    證據時，知有第159 條第1 項不得為證據之情形，而未於言
    詞辯論終結前聲明異議者，視為有前項之同意，此觀同法第
    159 條之5 規定即明。查本判決後開引用各該被告甲○○、
    丙○○、乙○○以外之人於審判外之陳述（包含書面陳述）
    ，皆屬傳聞證據，惟當事人及辯護人雖知上開證據資料為傳
    聞證據，仍於本院準備程序及審判期日中對各該證據資料均
    表示同意或無意見而不予爭執，且迄至言詞辯論終結前亦未
    再聲明異議，本院審酌上開證據資料製作時之情況尚無違法
    不當等瑕疵，且與本案具有關連性，認為以之作為證據應屬
    適當，揆諸前開規定，爰逕依刑事訴訟法第159 條之5 規定
    ，認前揭證據資料均具有證據能力。
三、本案其餘非供述證據，當事人及辯護人均同意全部證據之證
    據能力，本院審酌該等證據作成及取得之程序均無違法之處
    ，是後述所引用證據之證據能力均無疑義，合先敘明。
乙、認定本件犯罪事實所根據之證據及理由
一、上揭犯罪事實，業據被告甲○○、丙○○、乙○○於本院行
    準備程序與審理時均坦承不諱，核與證人鄭翔銘、吳啟明、
    廖俊堯、何桂英、翁詩涵、潘景昱、李麗淑、盧秀玉、傅元
    傑、邱榮忠、李昇翰、孫主仁於警詢及偵查中所為之證述情
    節大致相符，並有扣押筆錄、扣押物品目錄表、指認犯罪嫌
    疑人紀錄表、通訊監察譯文表、行動電話用戶基本資料、證
    人鄭翔銘行動電話手機翻拍照片共2 幀在卷可稽，此外，復
    有附表四編號4、5所示之物扣案可資佐證，足認被告三人之
    自白確與事實相符，洵堪採信。
二、又販賣毒品之所謂販賣行為，係行為人基於營利之目的，而
    販入或賣出毒品而言。販賣毒品者，其主觀上須有營利之意
    圖，且客觀上有販賣之行為，即足構成，至於實際上是否已
    經獲利，則非所問。即於有償讓與他人之初，係基於營利之
    意思，並著手實施，而因故無法高於購入之原價出售，最後
    不得不以原價或低於原價讓與他人時，仍屬販賣行為。必也
    始終無營利之意思，縱以原價或低於原價有償讓與他人，方
    難謂為販賣行為，而僅得以轉讓罪論處（最高法院93年度臺
    上字第165 號判決意旨參照）。復衡以近年來毒品之濫用，
    危害國民健康與社會安定日益嚴重，治安機關對於販賣或施
    用毒品之犯罪行為，無不嚴加查緝，各傳播媒體對於政府大
    力掃毒之決心亦再三報導，已使毒品不易取得且物稀價昂，
    苟被告於有償交付毒品海洛因予買受人之交易過程中無利可
    圖，縱屬至愚，亦無甘冒被取締移送法辦判處重刑之危險而
    平白從事上開毒品交易之理。是其販入之價格必較其出售之
    價格為低，而有從中賺取買賣價差牟利之意圖及事實，應屬
    合理認定。又販賣毒品甲基安非他命係違法行為，非可公然
    為之，而毒品甲基安非他命亦無公定價格，係可任意分裝增
    減分量，且每次買賣之價格、數量，亦隨時依雙方之關係深
    淺、資力、需求量、對行情之認知、來源是否充裕、查緝是
    否嚴緊、購買者被查獲時供述購買對象之可能風險之評估等
    因素，而異其標準，機動調整，非可一概論之。從而販賣之
    利得，除非經行為人詳細供出各次所販賣之毒品之進價及售
    價，且數量俱臻明確外，實難察得其交易實情，然販賣者從
    價差或量差中牟利，方式雖異，惟其販賣行為在意圖營利則
    屬同一。從而，舉凡有償交易，除足以反證其確係另基於某
    種非圖利本意之關係外，通常尚難因無法查悉其精確之販入
    價格，作為是否高價賣出之比較，諉以無營利之意思而阻卻
    販賣犯行之追訴。是本案販賣第二級毒品之犯行屬重罪，如
    於買賣之過程中無利可圖，被告甲○○等三人何必甘冒觸犯
    刑罰之高度風險幫助他人取得毒品？況觀諸被告甲○○自承
    ：其自98年4月間起即無業，本件其係去「忠平」那裡拿甲
    基安非他命販賣給犯罪事實欄一所示之購買人，收到錢後再
    交給「忠平」，以此方式換取免費施用一些甲基安非他命之
    利益等語（見本院98年12月2日訊問筆錄），被告丙○○亦
    自稱其家境困難，家中有多名家人待其奉養等情（見本院98
    年度聲字第2429號丙○○聲請具保停止羈押卷中之聲請狀）
    ，被告乙○○也自承其家中經濟困難等情（見本院98年度聲
    字第2428號乙○○聲請具保停止羈押卷中之聲請狀），則其
    等若非有利可圖，怎會鋌而走險，販賣甲基安非他命？是依
    一般經驗法則，自堪信被告三人各次販賣毒品時，確有從中
    賺取買賣價差，而有營利之意圖甚明。
三、綜上所述，本件事證已徵明確，被告甲○○、丙○○、乙○○上開販賣、轉讓第二級毒品甲基安非他命之犯行，均洵堪
    認定，皆應予依法論科。
丙、論罪科刑
一、按甲基安非他命係毒品危害防制條例第2 條第2 項第2 款所
    管制之第二級毒品，不得非法持有及轉讓。且查「安非他命
    類」（Amphetamine-like）藥品，對中樞神經具有強烈興奮
    作用，服用後會引起不安、頭昏、顫抖、亢進性反應、失眠
    、焦慮、譫妄，並產生耐藥性、依賴性、欣慰感等副作用，
    前經行政院衛生署分別於68年7 月7 日以衛署藥字第221433
    號、69年12月8 日以衛署藥字第30114 號公告，列為不准登
    記藥品及禁止使用在案。並經同署於75年7 月11日以衛署藥
    字第59 7627 號公告，安非他命類（Amphetamine-like）藥
    品包括Amphetamine, Dexamphetamine, Methamphetamine與
    其衍生物之鹽類及製劑，一概禁止使用，而屬於藥事法第22
    條第1 款所規定之禁藥。嗣復經同署於79年10月9 日以衛署
    藥字第904142號公告列入麻醉藥品管理條例第二條第四款所
    定「化學合成麻醉藥品」管理，惟仍不失其為禁藥之性質，
    不得非法持有及轉讓。又藥事法業已於93年4 月21日修正公
    布生效，修正後藥事法第83條第1 項規定，明知為偽藥或禁
    藥，而販賣、供應、調劑、運送、寄藏、牙保、轉讓或意圖
    販賣而陳列者，處七年以下有期徒刑，得併科新臺幣五百萬
    元以下罰金；然修正前藥事法第83條第1 項就明知為偽藥或
    禁藥，而販賣、供應、調劑、運送、寄藏、牙保、轉讓或意
    圖販賣而陳列者，係處五年以下有期徒刑，得併科新臺幣十
    萬元以下罰金。再查肅清煙毒條例名稱業於87年5 月20日修
    正為毒品危害防制條例，並於同日修正公布全文，同年月22
    日起生效施行；於該條例中將毒品依其成癮性、濫用性及對
    社會危害性分為三級，而甲基安非他命則明定列為第二級毒
    品，轉讓第二級毒品者，同條例第8 條第2 項訂有處罰之明
    文。毒品危害防制條例嗣又修正，於92年7 月9 日公布，於
    93年1 月9 日施行，其中第8 條增訂第6 項「轉讓毒品達一
    定數量者，加重其刑至二分之一，其標準由行政院定之。」
    之加重處罰規定。茲藥事法第83條第1 項法定刑為七年以下
    有期徒刑，得併科新臺幣五百萬元以下罰金，較毒品危害防
    制條例第8 條第2 項、第3 項、第4 項及其未遂犯之法定刑
    為重。又藥事法第83條第1 項係於93年4 月21日修正公布，
    同年月23日施行，為毒品危害防制條例之後法。再者毒品之
    範圍尚包括影響精神物質與其製品；而藥事法所規範者，係
    藥事之管理，所稱藥事，並非僅止於藥物（指藥品及醫療器
    材），尚包括藥商、藥局及其有關之事項，此觀該法第1 條
    、第4 條之規定自明。而毒品未必係經公告之禁藥，禁藥亦
    未必為毒品，毒品危害防制條例與藥事法二者，並無必然之
    特別法與普通法關係。從而如所轉讓之第二級毒品同時亦為
    藥事法所公告之禁藥，且為行為人所明知，則除有轉讓之第
    二級毒品達毒品危害防制條例第8 條第6 項之一定數量，經
    依法加重後之法定刑較藥事法第83條第1 項為重之情形外，
    因藥事法第83條第1 項為後法，且為重法，應優先適用藥事
    法處罰（臺灣高等法院暨所屬法院94年法律座談會刑事類提
    案第8 號結論意旨、最高法院96年度臺非字第296 號判決、
    97年度臺非字第397 號判決意旨參照）。查本件被告丙○○
    於附表二編號1 轉讓甲基安非他命予潘景昱，尚乏證據足資
    認定其所轉讓之甲基安非他命淨重已超過行政院93年1 月7
    日所公佈「轉讓持有毒品加重其刑之數量標準」之第二級毒
    品淨重達10公克以上，依前揭說明，自應適用藥事法處罰。
二、核被告甲○○就附表一所示之犯行、被告丙○○就附表二編
    號2 至7 所示之犯行、被告乙○○就附表三所示之犯行，均
    係犯毒品危害防制條例第4 條第2 項販賣第二級毒品罪；被
    告丙○○所為如附表二編號1 所示之犯行，則係犯藥事法第
    83條第1 項之轉讓禁藥罪。而渠等販賣、轉讓第二級毒品前
    持有毒品之低度行為，應各為販賣、轉讓之高度行為所吸收
    ，均不另論罪。
三、又凡以自己犯罪之意思而參與犯罪，不論其所參與者，是否
    犯罪構成要件之行為，皆為刑法第28條所規定之正犯，固不
    待言，即以幫助他人犯罪之意思而參與犯罪，其所參與者，
    苟係犯罪構成要件之行為，亦為共同正犯，必以幫助他人犯
    罪之意思而參與犯罪，其所參與者又為犯罪構成要件以外之
    行為，始為刑法第30條第1 項所規定之從犯。又刑法上所謂
    販賣行為，係指以營利為目的，有償轉讓，將商品購入或賣
    出，有一於此，犯罪即為完成，故交付商品與收取價金，均
    屬販賣犯罪之構成要件行為，縱以幫助他人營利犯罪之意思
    ，而有參與交付買賣標的物、收取貨款之販賣要件行為，自
    應論以共同正犯而非從犯（參見最高法院84年度臺上字第56
    47號、91年度臺上字第2974號判決要旨）。查被告甲○○就
    附表一所示之犯行，為實際交付毒品與收取價金之人，所為
    乃販賣毒品罪之構成要件行為，其自與綽號「忠平」之成年
    男子，有犯意聯絡及行為分擔，為共同正犯。
四、再被告甲○○、丙○○、乙○○分別所犯如附表一、二、三
    所示各罪，犯意各別，行為互殊，應予分論併罰。按修正前
    刑法第56條連續犯之規定，已於95年7 月1 日起廢除，本案
    被告之犯罪時間係於95年7 月1 日之後，自無修正前刑法第
    56條連續犯之適用；又學理上所謂之「集合犯」，係一種構
    成要件類型，亦即立法者針對特定刑罰規範之構成要件，已
    預設其本身係持續實行之複次行為，具備反覆、延續之行為
    特徵，將之總括或擬制成一個構成要件之「集合犯」行為，
    此種犯罪以反覆實行為典型、常態之行為方式，具侵害法益
    之同一性，因刑法評價上為構成要件之行為單一，因而僅包
    括的成立一罪。而毒品危害防制條例第4 條第2 項之販賣第
    二級毒品罪，在95年7 月1 日修正刑法施行前，並未被認係
    「集合犯」，而在上開刑法修正時（或在此後），亦未經立
    法機關另為「集合犯」之立法。且本件被告甲○○、丙○○
    、乙○○所販賣第二級毒品之先後時間不一，對象不同，販
    賣行為各有其獨立性，故依社會通念，殊難認以評價為一罪
    為適當，自不得認僅成立包括一罪，認應為數罪之評價，始
    符刑罰公平原則。起訴書認渠等所為各次販賣毒品之行為，
    係屬集合犯之實質上一罪，尚有未洽，併此敘明。又被告甲○○、乙○○對於本案犯行，迭於偵查中及本院審判時自白
    其2人之本件犯罪，有被告2人之檢察官訊問筆錄及本院審判
    筆錄等在卷可憑，自均應依毒品危害防制條例第17條第2項
    規定減輕其刑。爰分別審酌被告三人明知毒品不僅殘害施用
    者自身健康，其因施用毒品而散盡家財、連累家人，或為購
    買毒品鋌而走險者，更不可勝計，故毒品所造成之社會問題
    尤大於施用者本身所受之毒害，仍從事販賣毒品之犯行，販
    賣毒品使之蔓延，危害他人及社會匪淺，暨分別考量其3人
    犯罪之動機、目的及手段，販賣毒品之次數、所得之利益、
    生活狀況，於犯後均坦承犯行，已見悔意，及被告丙○○前
    有犯罪記錄，品行不佳，乙○○亦曾因犯罪判獲有期徒刑，
    並宣告緩刑，素行也難謂良好，甲○○則未有犯罪記錄，品
    行尚可等一切情狀，分別量處如附表一至三主文欄所示之刑
    ，並定其應執行刑，以資懲戒。
五、沒收部分
    (一)扣案如附表四編號1、2、3、6、7所示之物，雖分屬被告
      甲○○、乙○○所有之物，然其2人均否認上開之物與本
      案其等販賣第二級毒品犯行相關，復查無其他證據足認各
      該物品為供本案犯罪所用或預備犯罪用之物，或因本案犯
      罪所生或所得之物，且該等物品亦均非違禁物，尚無從宣
      告沒收；而「毒品危害防制條例第19條第1項規定，犯販
      賣毒品罪者，其供犯罪所用或因犯罪所得之財物，均沒收
      之。但此並無不問屬於犯人與否沒收之之特別規定，自應
      仍有刑法第38條第1項第3款、第3項前段之適用，即以屬
      於犯人所有者為限，始得沒收之」，此最高法院著有94年
      度台上字第4265號判決要旨可資參照，是扣案如附表四編
      號4之行動電話門號0000000000號行動電話，雖係供被告
      丙○○作為其本件聯絡販賣毒品所用，但查該門號係其父
      李龍謀所申辦之物，此有和信電訊股份有限公司行動電話
      用戶基本資料附卷可參，非被告丙○○所有，另丙○○所
      用未扣案之門號0000000000號行動電話之申辦人為丙○○
      之姊李惠觀，也非屬被告丙○○所有，此有遠傳電信股份
      有限公司行動電話用戶基本資料附卷可佐，該2電話雖均
      曾供本件用以聯絡販賣毒品之工具，然依前揭說明，仍不
      併予宣告沒收；而門號0000000000行動電話則雖屬被告甲○○所有，並用以聯絡販賣毒品之工具，惟未扣案，且據
      其陳明業已丟棄，為免日後執行之困難，爰不予宣告沒收
      之。至附表四編號5所示之物，則係被告乙○○之前女友
      鄭淨尹所申辦，亦有行動電話查詢單附卷可考，據乙○○
      供稱，該電話係鄭淨尹贈與其所用，應認係其所有，並供
      本件用以聯絡販賣毒品之工具，業據其陳明在卷，爰依毒
      品危害防制條例第19條第1項規定宣告沒收之。
    (二)按毒品危害防制條例第19條第1 項規定所稱「追徵其價額
      」者，係指所沒收之物為金錢以外之其他財物而無法沒收
      時，應追徵其價額，使其繳納與原物相當之價額。如所得
      財物為金錢而無法沒收時，始應「以其財產抵償之」（最
      高法院95年度臺上字第305 號判決要旨參照）。另毒品危
      害防制條例第19條第1 項規定，犯販賣毒品罪者，其犯罪
      所得之財物均沒收之，如全部或一部不能沒收時，追徵其
      價額或以其財產抵償之。係採義務沒收主義。故販賣毒品
      所得之對價，不問其中成本若干，利潤多少，均應全部諭
      知沒收，貫徹政府查禁煙毒之決心，以符立法本旨（最高
      法院91年度臺上字第2419號判決要旨參照）。是被告甲○○販賣第二級毒品所得合計108500元；被告丙○○販賣第
      二級毒品所得合計7800元；被告乙○○販賣第二級毒品所
      得合計2000元雖均未扣案，亦應依同條項規定宣告沒收，
      如全部或一部不能沒收時，以其財產抵償之。
六、末查毒品危害防制條例第4 條、第17條業已修正，並於98年
    5 月20日公布，又法律之制定或修正，若未明定施行日期者
    ，自應依一般原則，自公布日起算至第3 日即於98年5 月22
    日施行，準此，本案被告渠等於行為時，均係在毒品危害防
    制條例修正施行後，自應直接適用修正施行後之毒品危害防
    制條例，而無庸為新舊法之比較，附此敘明。
據上論斷，應依刑事訴訟法第299 條第1 項前段，藥事法第83條
第1項，毒品危害防制條例第4條第2項、第17條第2項、第19條第
1項，刑法第11條、第28條、第51條第5款，判決如主文。
本案經檢察官紀雅惠到庭執行職務。
中    華    民    國    99    年    1     月    12    日
                  刑事第九庭    審判長法  官  蕭文學
                                      法  官  黃齡玉
                                      法  官  葛永輝
以上正本證明與原本無異。
如不服本判決應於收受判決後10日內向本院提出上訴書狀，並
應敘述具體理由。其未敘述上訴理由者，應於上訴期間屆滿後
20日內向本院補提理由書(均須按他造當事人之人數附繕本)
「切勿逕送上級法院」。
中    華    民    國    99    年    1    月    12    日
                                      書記官  吳曉玟
附錄本案論罪科刑法條全文：
毒品危害防制條例第4條
製造、運輸、販賣第一級毒品者，處死刑或無期徒刑；處無期徒
刑者，得併科新臺幣二千萬元以下罰金。
製造、運輸、販賣第二級毒品者，處無期徒刑或七年以上有期徒
刑，得併科新臺幣一千萬元以下罰金。
製造、運輸、販賣第三級毒品者，處五年以上有期徒刑，得併科
新臺幣七百萬元以下罰金。
製造、運輸、販賣第四級毒品者，處三年以上十年以下有期徒刑
，得併科新臺幣三百萬元以下罰金。
製造、運輸、販賣專供製造或施用毒品之器具者，處一年以上七
年以下有期徒刑，得併科新臺幣一百萬元以下罰金。
前五項之未遂犯罰之。
毒品危害防制條例第8條
轉讓第一級毒品者，處1 年以上7 年以下有期徒刑，得併科新臺
幣1 百萬元以下罰金。
轉讓第二級毒品者，處6 月以上5 年以下有期徒刑，得併科新臺
幣70萬元以下罰金。
轉讓第三級毒品者，處3 年以下有期徒刑，得併科新臺幣30萬元
以下罰金。
轉讓第四級毒品者，處1 年以下有期徒刑，得併科新臺幣10萬元
以下罰金。
前四項之未遂犯罰之。
轉讓毒品達一定數量者，加重其刑至二分之一，其標準由行政院
定之。
藥事法第83條
明知為偽藥或禁藥，而販賣、供應、調劑、運送、寄藏、牙保、
轉讓或意圖販賣而陳列者，處七年以下有期徒刑，得併科新臺幣
五百萬元以下罰金。
犯前項之罪，因而致人於死者，處七年以上有期徒刑，致重傷者
，處三年以上十二年以下有期徒刑。
因過失犯第一項之罪者，處二年以下有期徒刑、拘役或科新臺幣
三十萬元以下罰金。
第一項之未遂犯罰之。
附表一：
┌──┬───────┬─────────────────┐
│編號│犯罪事實      │主文                              │
├──┼───────┼─────────────────┤
│1   │犯罪事實欄一(一)│甲○○共同販賣第二級毒品，處有期徒│
│    │              │刑參年玖月，販賣毒品所得新臺幣貳仟│
│    │              │元沒收，如全部或一部不能沒收時，以│
│    │              │其財產抵償之。                    │
├──┼───────┼─────────────────┤
│2   │犯罪事實欄一(二)│甲○○共同販賣第二級毒品，處有期徒│
│    │              │刑參年捌月，販賣毒品所得新臺幣壹仟│
│    │              │元沒收，如全部或一部不能沒收時，以│
│    │              │其財產抵償之。                    │
├──┼───────┼─────────────────┤
│3   │犯罪事實欄一(三)│甲○○共同販賣第二級毒品，處有期徒│
│    │              │刑參年柒月，販賣毒品所得新臺幣伍佰│
│    │              │元沒收，如全部或一部不能沒收時，以│
│    │              │其財產抵償之。                    │
├──┼───────┼─────────────────┤
│4   │犯罪事實欄一(四)│甲○○共同販賣第二級毒品，處有期徒│
│    │              │刑肆年貳月，販賣毒品所得新臺幣拾萬│
│    │              │元沒收，如全部或一部不能沒收時，以│
│    │              │其財產抵償之。                    │
├──┼───────┼─────────────────┤
│5   │犯罪事實欄一(五)│甲○○共同販賣第二級毒品，處有期徒│
│    │              │刑參年拾壹月，販賣毒品所得新臺幣伍│
│    │              │仟元沒收，如全部或一部不能沒收時，│
│    │              │以其財產抵償之。                  │
└──┴───────┴─────────────────┘
附表二：
┌──┬───────┬─────────────────┐
│編號│犯罪事實      │主文                              │
├──┼───────┼─────────────────┤
│1   │犯罪事實欄二(一)│丙○○明知為禁藥而轉讓，處有期徒刑│
│    │              │陸月。                            │
├──┼───────┼─────────────────┤
│2   │犯罪事實欄二(二)│丙○○販賣第二級毒品，處有期徒刑參│
│    │              │年玖月，販賣毒品所得新臺幣貳仟伍佰│
│    │              │元沒收，如全部或一部不能沒收時，以│
│    │              │其財產抵償之。                    │
│    │              │                                  │
├──┼───────┼─────────────────┤
│3   │犯罪事實欄二(三)│丙○○販賣第二級毒品，處有期徒刑參│
│    │              │年拾月，販賣毒品所得新臺幣參仟元沒│
│    │              │收，如全部或一部不能沒收時，以其財│
│    │              │產抵償之。                        │
│    │              │                                  │
├──┼───────┼─────────────────┤
│4   │犯罪事實欄二(四)│丙○○販賣第二級毒品，處有期徒刑參│
│    │              │年柒月，販賣毒品所得新臺幣伍佰元沒│
│    │              │收，如全部或一部不能沒收時，以其財│
│    │              │產抵償之。                        │
│    │              │                                  │
├──┼───────┼─────────────────┤
│5   │犯罪事實欄二(五)│丙○○販賣第二級毒品，處有期徒刑參│
│    │              │年柒月，販賣毒品所得新臺幣伍佰元沒│
│    │              │收，如全部或一部不能沒收時，以其財│
│    │              │產抵償之。                        │
│    │              │                                  │
├──┼───────┼─────────────────┤
│6   │犯罪事實欄二(六)│丙○○販賣第二級毒品，處有期徒刑參│
│    │              │年柒月，販賣毒品所得新臺幣伍佰元沒│
│    │              │收，如全部或一部不能沒收時，以其財│
│    │              │產抵償之。                        │
│    │              │                                  │
├──┼───────┼─────────────────┤
│7   │犯罪事實欄二(七)│丙○○販賣第二級毒品，處有期徒刑參│
│    │              │年柒月，販賣毒品所得新臺幣捌佰元沒│
│    │              │收，如全部或一部不能沒收時，以其財│
│    │              │產抵償之。                        │
│    │              │                                  │
└──┴───────┴─────────────────┘
附表三：
┌──┬───────┬─────────────────┐
│編號│犯罪事實      │主文                              │
├──┼───────┼─────────────────┤
│1   │犯罪事實欄三(一)│乙○○販賣第二級毒品，處有期徒刑參│
│    │              │年柒月，扣案如附表四編號5所示之物 │
│    │              │沒收，販賣毒品所得新臺幣伍佰元沒收│
│    │              │，如全部或一部不能沒收時，以其財產│
│    │              │抵償之。                          │
├──┼───────┼─────────────────┤
│2   │犯罪事實欄三(二)│乙○○販賣第二級毒品，處有期徒刑參│
│    │              │年柒月，扣案如附表四編號5所示之物 │
│    │              │沒收，販賣毒品所得新臺幣伍佰元沒收│
│    │              │，如全部或一部不能沒收時，以其財產│
│    │              │抵償之。                          │
├──┼───────┼─────────────────┤
│3   │犯罪事實欄三(三)│乙○○販賣第二級毒品，處有期徒刑參│
│    │              │年柒月，扣案如附表四編號5所示之物 │
│    │              │沒收，販賣毒品所得新臺幣伍佰元沒收│
│    │              │，如全部或一部不能沒收時，以其財產│
│    │              │抵償之。                          │
├──┼───────┼─────────────────┤
│4   │犯罪事實欄三(四)│乙○○販賣第二級毒品，處有期徒刑參│
│    │              │年柒月，扣案如附表四編號5所示之物 │
│    │              │沒收，販賣毒品所得新臺幣伍佰元沒收│
│    │              │，如全部或一部不能沒收時，以其財產│
│    │              │抵償之。                          │
└──┴───────┴─────────────────┘
附表四：
┌──┬──────────┬───┬────┬────────┐
│編號│扣案物名稱          │數量  │所有人  │備註            │
├──┼──────────┼───┼────┼────────┤
│ 1  │OKWAP A100手機      │1支   │甲○○  │與本案無關之物  │
├──┼──────────┼───┼────┼────────┤
│ 2  │ZTE F230手機（含門號│1支   │甲○○  │與本案無關之物  │
│    │0000000000號、SIM 卡│      │        │                │
│    │1張）               │      │        │                │
├──┼──────────┼───┼────┼────────┤
│ 3  │NOKIA 1600手機（含門│1支   │甲○○  │與本案無關之物  │
│    │號0000000000 號、SIM│      │        │                │
│    │卡1 張）            │      │        │                │
├──┼──────────┼───┼────┼────────┤
│ 4  │SONY ERISSON手機（含│1支   │丙○○  │非丙○○所有    │
│    │門號0000000000號SIM │      │        │                │
│    │卡1 張）            │      │        │                │
├──┼──────────┼───┼────┼────────┤
│ 5  │NEC 手機（含門號    │1支   │乙○○  │聯絡販賣甲基安非│
│    │0000000000號SIM 卡1 │      │        │他命事宜所用    │
│    │張）                │      │        │                │
├──┼──────────┼───┼────┼────────┤
│ 6  │殘渣袋              │5個   │乙○○  │與本案無關之物  │
├──┼──────────┼───┼────┼────────┤
│ 7  │安非他命吸食器      │2組   │乙○○  │與本案無關之物  │
└──┴──────────┴───┴────┴────────┘

司法院資訊處製作；財團法人民間司法改革基金會備份。
